【裁判字號】    97,抗更(一),27
【裁判日期】    970826
【裁判案由】    假扣押
【裁判全文】
臺灣高等法院民事裁定                97年度抗更(一)字第27號
抗告人  乙○○
代理人  秀蕊律師
相對人  甲○○
代理人  梁育純律師
        林小燕律師
上列當事人間假扣押事件，抗告人對於中華民國九十六年九月十
日臺灣板橋地方法院九十六年度裁全字第六七五四號所為裁定提
起抗告，經最高法院第一次發回更審，本院裁定如下：
    主  文
原裁定廢棄。
抗告人以新台幣肆佰萬元或同面額彰化銀行福和分行可轉讓定期
存單為相對人供擔保後，得對於相對人之財產於新台幣伍仟萬元
之範圍內為假扣押。
相對人如為抗告人供擔保金新台幣伍仟萬元後，得免為或撤銷假
扣押。
聲請及抗告訴訟費用由相對人負擔。
    理  由
一、本件抗告人聲請及抗告意旨略以：兩造為夫妻，長期感情不
    睦，相對人於婚後外遇不斷，兩造多次協議離婚條件未果，
    伊遂提起離婚與夫妻剩餘財產分配之訴，經原法院九十七年
    度婚字第八二號事件審理中，相對人於該事件訪視報告中自
    陳每月收入新台幣（下同）六十六至八十三萬元，相當於每
    年八百至一千萬元之收入，而經法院調取相對人於兆豐銀行
    永和分行之帳戶存款資料，可見相對人於民國九十二年十月
    間已累積存款達三千萬元以上，至九十四年五月間已達七千
    五百萬元，其後相對人又擴大增加購買多筆股票型基金及向
    國外匯兌達千萬元以上，可知相對人對於伊存有夫妻剩餘財
    產差額分配債務五千萬元。而自相對人九十六年七月十日以
    親筆信向伊要求離婚之次日起，相對人即連續大量贖回所購
    買之基金，共計贖回九千三百八十七萬四千三百九十八元，
    相對人並將其中三千五百萬元分次於九十六年十一月一日、
    二日匯至案外人即相對人母親吳曾廷菊帳戶內，其餘款項則
    透過匯兌、匯款及轉帳等方式藏匿脫產；另相對人於九十六
    年十月間委託多家房屋仲介業者出售其所有位於高雄市之不
    動產，且伊經更審前本院九十六年度抗字第一六三二號裁定
    准予供擔保而對於相對人財產聲請假扣押強制執行時，僅扣
    押到相對人存款四百三十二餘萬元，足見相對人已將名下存
    款脫產殆盡，顯造成伊有日後不能強制執行或甚難執行之虞
    。詎原法院以伊未釋明保全必要之原因事實為由，駁回抗告
    人假扣押之聲請，自有未合，爰提起本件抗告，聲明求為廢
    棄原裁定，並請准提供相當現金或同面額之彰化銀行福和分
    行可轉讓定期存單為擔保後，就相對人財產在新台幣五千萬
    元範圍內予以假扣押等語，並提出兩造戶籍謄本、相對人親
    筆信、東亞國際專利法律事務所簡介、不動產仲介業者房屋
    明細網頁、訪視報告節本、相對人存款資料明細表、相對人
    所有不動產登記謄本、相對人兆豐國際商業銀行指定用途信
    託資金投資國內外有價證券投資對帳單及持有基金報酬查詢
    及相對人債權人陳報扣押債權金額狀等件為證（見原審卷第
    三至八頁、更審前本院卷第十八至二一頁及第三一至三二頁
    、本院卷第二四至二六頁、第二八至三六頁、第三八至四九
    頁、第五七至六四頁、第六六至六九頁）。
二、相對人則以：抗告人聲請本件假扣押時，並未主張伊處分不
    動產有脫產嫌疑，該部分屬於新攻擊防禦方法，不應於法院
    裁定時考量，則抗告人於本院更審前程序始提出之不動產仲
    介業者房屋廣告，亦應不於法院審酌範圍內。尤以伊另有位
    於台北縣永和市之不動產，雖早於八十七年十月十四日設定
    抵押權，伊並未向銀行辦理貸款事宜，顯見伊並無處分不動
    產以脫產之意思。而縱伊自九十五年四月間起有以購置海外
    基金為理財方式，不足以認定伊有脫產之行為，況伊所為該
    等投資，其投資報酬率為負數，不能據以認定伊於九十六年
    十一月間尚有該筆財產。至抗告人所稱伊將名下多筆資金流
    至香港及新加坡，亦查無此資料，可知抗告人所稱並非事實
    。訪視報告上之記載，係訪視人員之誤解，伊當時所述者為
    伊專利事務所扣除人事、行政管理費用等各項開銷前之毛額
    ，非伊每月收入。另由抗告人所提伊帳戶明細表可知，伊帳
    戶迄九十六年底仍有金額進入，足證伊並無脫產行為，抗告
    人未就所謂五千萬元債權之存在予以說明，就伊有如何之脫
    產行為，致其有日後不能強制執行或甚難執行之虞，亦未見
    說明，原審駁回抗告人假扣押之聲請，並非無據云云資為抗
    辯，並提出抗告人九十五年度財產查詢清單、不動產買賣契
    約書及贈與所有權移轉契約書、相對人外匯水單及匯款相關
    資料、抗告人九十四及九十五年度所得稅核定申報書、相對
    人九十一及九十四年度所得稅核定申報書、相對人九十三至
    九十六年度財產所得清單等件為證（見更審前本院卷第四三
    至四七頁及第五四至六七頁、本院卷第八三至一三二頁）。
三、按當事人於第二審抗告程序不得提出新攻擊或防禦方法。但
    對於在第一審已提出之攻擊或防禦方法為補充者，不在此限
    ，民事訴訟法第四百九十五條之一第一項、第四百四十七條
    第一項第三款分別定有明文。本件抗告人前於原法院以相對
    人大量購置海外基金，脫產可能性極高等語為由聲請本件假
    扣押，經原審裁定駁回其聲請，抗告人於更審前本院程序中
    再以相對人已委託不動產仲介業者出售名下不動產等語主張
    相對人意圖脫產者，經核為抗告人對於其於原審已提出之攻
    擊或防禦方法而為補充，並經抗告人釋明（見更審前本院卷
    第二七至二八頁），合於上開規定，應予准許，相對人抗辯
    此部分應不屬法院審酌之範圍者，顯係誤會，合先敘明。
四、按債權人就金錢請求或得易為金錢請求之請求，欲保全強制
    執行者，得聲請假扣押。而假扣押，非有日後不能強制執行
    或甚難執行之虞者，不得為之，民事訴訟法第五百二十二條
    第一項及第五百二十三條第一項分別定有明文。所謂不能強
    制執行，如債務人浪費財產，增加負擔，或就其財產為不利
    益之處分，將成為無資力之情形等是，所謂恐難執行，如債
    務人將移住遠方或逃匿是也（最高法院十九年度抗字第二三
    二號判例要旨參照）。又按請求及假扣押之原因，應釋明之
    。前項釋明如有不足，而債權人陳明願供擔保或法院認為適
    當者，法院得定相當之擔保，命供擔保後為假扣押，同法第
    五百二十六條第一、二項亦定有明文。則債權人聲請假扣押
    ，應就其請求及假扣押之原因即有日後不能強制執行或甚難
    執行之虞者加以釋明。查：
  (一)抗告人主張兩造為夫妻，因長期感情不睦，相對人於九十六
    年七月十日以親筆信要求解決婚姻存續問題，伊遂於九十六
    年十一月九日提起離婚與夫妻剩餘財產分配之訴訟，經原法
    院九十七年度婚字第八二號事件審理中；另抗告人於九十六
    年度財產總額為九百六十萬六千一百四十六元，相對人於當
    年度財產總額為一千四百七十四萬八千四百三十一元等情，
    有兩造戶籍謄本、相對人親筆信及兩造各自財產總歸戶清單
    在卷可稽（見原審卷第三至五頁、更審前本院卷第四三至四
    四頁及本院卷第一二九頁背面至第一三二頁），並經本院調
    查，堪信為真，從而抗告人主張相對人對伊負有夫妻剩餘財
    產差額分配債務者，為可採信。
  (二)而相對人自以上揭親筆信要求解決兩造婚姻存續問題之九十
    六年七月十日起，陸續於同年七、八、九、十、十一月陸續
    匯出款項，其中除九十六年九月二十日、二十一日、十月一
    日、十月四日為購買美元而分別匯入相對人擔任所長之案外
    人東亞國際專利法律事務所（見本院卷第一三四至一四三頁
    ）二百六十四萬六千四百元、九十八萬九千一百元、三百二
    十四萬九千元、一百三十萬四千元，合計為八百十八萬八千
    五百元外，相對人另於同年九月十九日、十月二日、十月三
    日、十月十九日、十月二十六日分別以購買美元為由匯款至
    案外人即相對人之母吳曾廷菊所獨資經營之東亞國際顧問社
    （見本院卷第一三三頁之營利事業登記公示資料查詢）二百
    三十一萬九千八百元、一百六十二萬七千五百元、九十七萬
    六千八百元、一百三十萬二千八百元、八十四萬三千三百七
    十八元、九十七萬二千元，共計有八百零四萬二千二百七十
    八元，為相對人所自承，並有其所製作資金流向明細表附卷
    可憑（見本院卷第八一至八二頁），上開資金均非為相對人
    個人投資所為，且各該匯款時間密接，可認相對人對於自己
    財產積極地為不利益處分。
  (三)再者，相對人稱其中於九十六年十月三日、四日、十月十六
    日及十七日所分別匯予案外人即其弟吳江忠四百萬元、四百
    萬元、五百萬元、五百萬元，合計一千八百萬元之款項，係
    因吳江忠於高雄承包公共工程，伊係「一起投資，投資金額
    二千五百萬元」；另於九十六年十一月一日、二日分別匯予
    其母吳曾廷菊一千萬元及二千五百萬元為「子女所盡的孝道
    」云云（見本院卷第七一頁背面之準備程序筆錄），仍難據
    以認定相對人於上開時間內所為數次匯款行為屬於其正當之
    資金進出，抗告人主張相對人自要求離婚後多次以匯兌、轉
    帳等方式脫產，為可採信。
  (四)又觀相對人所有坐落於台北縣永和市○○段九二四地號土地
    登記謄本所示（見本院卷第三八至三九頁），相對人先於八
    十七年十月十四日設定本金最高限額六百萬元之抵押權予案
    外人華南商業銀行股份有限公司，嗣又於九十六年九月十日
    設定第二順位之本金最高限額七百萬元之抵押權予案外人彰
    化商業銀行股份有限公司，顯係相對人增加其所有上開土地
    之負擔。
  (五)綜上，抗告人已就其請求及假扣押之原因，即相對人有對於
    其財產增加負擔、為不利益之處分等不能強制執行之虞者加
    以釋明，依首開說明，抗告人聲請供擔保准予對於相對人之
    財產而為假扣押，為有理由，應予准許，原法院以：抗告人
    提出之戶籍謄本、信函、相對人任職之事務所簡介、相對人
    銀行指定用途信託基金投資國內外有價證券投資對帳單等件
    ，固可認其對於相對人有可得保全之金錢債權存在，但抗告
    人就相對人有何逃匿、浪費財產、增加負擔或就其財產為不
    利益處分，恐將達於無資力狀態等保全必要之原因事實並無
    任何釋明等語，駁回抗告人本件假扣押之聲請，即有未洽，
    應予廢棄，爰由本院依職權更為裁定如主文第二、三項所示
    ，抗告意旨指摘原裁定不當，求予廢棄，為有理由，應予准
    許。
五、據上論結，本件抗告為有理由，爰裁定如主文。
中    華    民    國    97    年    8    月    26    日
                  民事第十庭
                        審判長法  官  黃豐澤
                              法  官  林麗玲
                              法  官  吳光釗
正本係照原本作成。
本裁定除以適用法規顯有錯誤為理由，並經本院許可外，不得再
抗告。如提起再抗告，應於收受後10日內委任律師為訴訟代理人
向本院提出再抗告狀。並繳納再抗告費新台幣１千元。
中    華    民    國    97    年    8     月    27    日
                              書記官  秦慧榮


司法院資訊處製作；財團法人民間司法改革基金會備份。
